ACORDAO-COMPLETO-2449732

ACÓRDÃO 7250/2021 ATA 13/2021 - PRIMEIRA CÂMARA

VISTOS, relatados e discutidos estes autos de ato de concessão inicial de aposentadoria de Djalma Salviano da Silva, emitido pelo Senado Federal;
ACORDAM os Ministros do Tribunal de Contas da União, reunidos em sessão da Primeira Câmara, diante das razões expostas pelo relator e com fundamento na Constituição Federal, art. 71, III e IX, e na Lei 8.443/1992, arts. 1º, V, e 39, II, em:
9.1. considerar ilegal e negar registro ao ato de concessão de aposentadoria;
9.2. dispensar a devolução dos valores indevidamente recebidos de boa-fé pelo interessado, nos termos do Enunciado 106 da Súmula de Jurisprudência deste Tribunal;
9.3. determinar ao órgão de origem que adote as seguintes providências, sob pena de responsabilidade solidária da autoridade administrativa omissa:
9.3.1. dê ciência do inteiro teor desta deliberação ao interessado no prazo de quinze dias e faça juntar aos autos o comprovante dessa notificação nos quinze dias subsequentes;
9.3.2. suspenda os pagamentos realizados com base no ato ora impugnado;
9.3.3. emita novo ato de concessão de aposentadoria e submeta-o a registro deste Tribunal no prazo de trinta dias, após corrigidas as falhas que ensejaram a ilegalidade do ato.

Atos de concessão de aposentadoria.

Primeira Câmara

Senado Federal.

3. Interessados/Responsáveis:
3.1. Interessado: Djalma Salviano da Silva (XXX.714.831-XX).

13.1. Ministros presentes: Benjamin Zymler (na Presidência), Walton Alencar Rodrigues (Relator), Vital do Rêgo e Jorge Oliveira.
13.2. Ministro-Substituto presente: Augusto Sherman Cavalcanti.

WALTON ALENCAR RODRIGUES

Adoto, como relatório, a instrução da Secretaria de Fiscalização de Integridade de Atos e Pagamentos de Pessoal e de Benefícios Sociais (Sefip) , cuja proposta contou com a anuência do Ministério Público junto ao TCU: 
INTRODUÇÃO 
1.	Trata-se de ato de aposentadoria de DJALMA SALVIANO DA SILVA no cargo de Técnico Legislativo do Senado Federal submetido, para fins de registro, à apreciação do Tribunal de Contas da União (TCU) , de acordo com o art. 71, inciso III, da Constituição Federal. 
2.	O ato foi cadastrado e disponibilizado ao TCU por intermédio do Sistema E-Pessoal, na forma da Instrução Normativa TCU 78/2018.
EXAME TÉCNICO  
3.	A aposentadoria se deu em 26/11/1997 na modalidade voluntária, com proventos integrais, calculados com base na última remuneração do cargo em que se deu a aposentadoria, com fundamento no art. 40, inciso III, alínea "a", da Constituição Federal.
4,	De acordo com as informações registradas no ato submetido a registro, constata-se que o interessado implementou os requisitos para se aposentar, segundo fundamento concessório.
5.	Detectou-se a concessão da vantagem de opção que trata o art. 2º da Lei 8.911/1994 c/c art. 193 da Lei 8.112/1990 e a vantagem de quintos/décimos, transformada em Vantagem Pessoal Nominalmente Identificada - VPNI, pelo artigo 62-A da Lei 8.112/1990, que merece atenção especial.
6.	A possibilidade de carrear para a aposentadoria as vantagens da comissão ou função gratificada adveio com a Lei 1.711/1952, que assim estabelecia em seu art. 180:
"Art. 180. O funcionário que contar mais de 35 anos de serviço público será aposentado:
a) com as vantagens da comissão ou função gratificada em cujo exercício se achar, desde que o exercício abranja, sem interrupção, os cinco anos anteriores;
b) com idênticas vantagens, desde que o exercício do cargo em comissão ou da função gratificada tenha compreendido um período de dez anos, consecutivos ou não, mesmo que, ao aposentar-se, o funcionário já esteja fora daquele exercício". 
7.	Tal previsão também estava no art. 193 da Lei 8.112/1990:
"Art. 193. O servidor que tiver exercido função de direção, chefia, assessoramento, assistência ou cargo em comissão, por período de 5 (cinco) anos consecutivos, ou 10 (dez) anos interpolados, poderá aposentar-se com a gratificação da função ou remuneração do cargo em comissão, de maior valor, desde que exercido por um período mínimo de 2 (dois) anos. 
§ 1° Quando o exercício da função ou cargo em comissão de maior valor não corresponder ao período de 2 (dois) anos, será incorporada a gratificação ou remuneração da função ou cargo em comissão imediatamente inferior dentre os exercidos. 
§ 2° A aplicação do disposto neste artigo exclui as vantagens previstas no art. 192, bem como a incorporação de que trata o art. 62, ressalvado o direito de opção".
8.	Esse regramento vigorou até o dia 18 de janeiro de 1995, quando foi editado a Medida Provisória 831 que, depois de diversas reedições, foi convertida na Lei 9.527/1997.
9.	A Lei 9.624/1998 também tratou de disciplinar a data limite para a concessão da vantagem do art. 193 da Lei 8.112/1990:
"Art. 7º É assegurado o direito à vantagem de que trata a art. 193 da Lei nº 8.112, de 1990, aos servidores que, até 19 de janeiro de 1995, tenham completado todos os requisitos para obtenção de aposentadoria dentro das normas até então vigentes.
Parágrafo único. A aplicação do disposto no caput exclui a incorporação a que se referia o art. 62 e as vantagens previstas no art. 192 da Lei nº 8.112, de 1990".
10.	Já a possibilidade de carrear para a aposentadoria a vantagem de "opção" adveio com a edição da Lei 8.911/1994, que assim estabelecia:
"Art. 2º É facultado ao servidor investido em cargo em comissão ou função de direção, chefia e assessoramento, previstos nesta Lei, optar pela remuneração correspondente ao vencimento de seu cargo efetivo, acrescido de cinqüenta e cinco por cento do vencimento fixado para o cargo em comissão, ou das funções de direção, chefia e assessoramento e da gratificação de atividade pelo desempenho de função, e mais a representação mensal.
Parágrafo único. O servidor investido em função gratificada (FG) ou de representação (GR) , ou assemelhadas, constantes do Anexo desta Lei, perceberá o valor do vencimento do cargo efetivo, acrescido da remuneração da função para a qual foi designado.
...........
Art. 11. A vantagem de que trata esta Lei integra os proventos de aposentadoria e pensões.
11.	Assim, ao analisar o tema, no âmbito do Acórdão 2076/2005-TCU-Plenário (Ministro Revisor Valmir Campelo) , este Tribunal fixou entendimento de que seria assegurado na aposentadoria a vantagem decorrente da opção, prevista no art. 2º da Lei nº 8.911/94, aos servidores que, até a data de 18 de janeiro de 1995, tenham satisfeito os pressupostos temporais estabelecidos no art. 193 da Lei 8.112/90, ainda que sem os requisitos para aposentação em qualquer modalidade.
12.	Tal Acórdão foi proferido em sede de Embargos de Declaração opostos ao Acórdão 589/2005-TCU-Plenário (Ministro-Relator Augusto Sherman) que, por sua vez, foi oriundo de Recurso de Reexame contra a Decisão 844/2001 - Plenário (Ministro-Relator Walton Alencar Rodrigues) . 
13.	Ao proferir tal entendimento no Acórdão 2.076/2005, este Tribunal baseou-se no conteúdo das Leis 8.112/1990, 8.911/1994 e 9.624/1998 sobre o posicionamento da vantagem de opção na aposentadoria. Entretanto, nada diz esse acórdão quanto à acumulação com outras vantagens. 
14.	A Lei 8.112/1990, em seu art. 193, § 2º, e a Lei 9.624/1998, em seu art. 7º, parágrafo único, supratranscritos, são claras quanto ao impedimento de se acumularem rubricas de origem semelhante, no caso em tela, rubricas decorrentes da ocupação de função comissionada ou cargo em comissão.
15.	Corroborando com o comando dessas leis citadas no parágrafo anterior, no âmbito do Acórdão 2988/2018-TCU-Plenário (Ministra-Relatora Ana Arraes) este Tribunal deixou assente de que os servidores que tenham satisfeito os pressupostos temporais no art. 193 da Lei 8.112/1990 e os requisitos para aposentadoria até 18/1/1995, podem acrescer aos proventos de inatividade, deferidos com base na remuneração do cargo efetivo, o valor da função de confiança ou a vantagem dos quintos/décimos/VPNI, de forma não cumulativa, em razão da vedação contida no § 2º do próprio art. 193 da Lei 8.112/1990.
16.	Sabe-se que, em virtude de recursos opostos contra o Acórdão 2988/2018-TCU-Plenário, no âmbito do processo Processo 027.914/2013-5, e pendentes de julgamento, tal decisão, por enquanto, não pode ser usada como parâmetro para se considerar ilegal o ato de aposentadoria em questão.
17.	A despeito de não haver decisão consolidada deste Tribunal quanto ao pagamento cumulativo das vantagens de quintos/décimos e a vantagem de opção, entende-se que a Lei 8.112/1990 e a Lei 9.624/1998 por si só já são suficientes para resolver a questão.
18.	A Lei 8.112/1990, regime jurídico que o servidor está submetido, em sua redação original, vigente na data da aposentadoria, assim estabelecia em seus arts. 62 e 193:
"Art. 62. Ao servidor investido em função de direção, chefia ou assessoramento é devida uma gratificação pelo seu exercício.
§ 1° Os percentuais de gratificação serão estabelecidos em lei, em ordem decrescente, a partir dos limites estabelecidos no art. 42.
§ 2º A gratificação prevista neste artigo incorpora-se à remuneração do servidor e integra o provento da aposentadoria, na proporção de 1/5 (um quinto) por ano de exercício na função de direção, chefia ou assessoramento, até o limite de 5 (cinco) quintos.
§ 3° Quando mais de uma função houver sido desempenhada no período de um ano, a importância a ser incorporada terá como base de cálculo a função exercida por maior tempo.
§ 4° Ocorrendo o exercício de função de nível mais elevado, por período de 12 (doze) meses, após a incorporação da fração de 5/5 (cinco quintos) , poderá haver a atualização progressiva das parcelas já incorporadas, observado o disposto no parágrafo anterior.
§ 5º Lei específica estabelecerá a remuneração dos cargos em comissão de que trata o inciso II, do art. 9°, bem como os critérios de incorporação da vantagem prevista no parágrafo segundo, quando exercidos por servidor.
........
Art. 193. O servidor que tiver exercido função de direção, chefia, assessoramento, assistência ou cargo em comissão, por período de 5 (cinco) anos consecutivos, ou 10 (dez) anos interpolados, poderá aposentar-se com a gratificação da função ou remuneração do cargo em comissão, de maior valor, desde que exercido por um período mínimo de 2 (dois) anos.              
§ 1° Quando o exercício da função ou cargo em comissão de maior valor não corresponder ao período de 2 (dois) anos, será incorporada a gratificação ou remuneração da função ou cargo em comissão imediatamente inferior dentre os exercidos.
§ 2° A aplicação do disposto neste artigo exclui as vantagens previstas no art. 192, bem como a incorporação de que trata o art. 62, ressalvado o direito de opção". (negritamos) 
19.	Mais tarde, com a edição das Leis 8.911/1994 e 9.624/1998, o legislador detalhou os critérios de incorporação da vantagem de quintos de que tratava o art. 62 da Lei nº 8.112, de 11 de dezembro de 1990, assim como da vantagem de opção que tratava o art. 193 da Lei 8.112/1990.
20.	A despeito de o interessado ter preenchido os requisitos para percebimento das duas vantagens, consoante permitido por este Tribunal no âmbito da Decisão 565/1997 - Plenário (vigente na publicação da aposentadoria) , percebe-se claramente que o § 2º do art. 193 da Lei 8.11281990 não deixa dúvidas que o servidor que preencher os requisitos da vantagem de opção e escolher pelo seu percebimento, terá excluído da sua remuneração a incorporação da vantagem de quintos tratada no art. 62 da mesma lei.
21.	Tal vedação (percebimento cumulativo das vantagens de quintos/décimos e opção) também estava presente no art. 7ª, parágrafo único, da Lei 9.624/1998.
22.	Todavia, o mesmo § 2º do art. 193 da Lei 8.11281990 reservou ao servidor o direito de escolher o percebimento da vantagem de quintos, caso a vantagem do art. 193 seja menos vantajosa.
23.	Assim, mesmo não havendo julgamento definitivo deste Tribunal no âmbito do Acórdão 2988/2018-TCU-Plenário, entende-se que, consoante dispositivos legais expostos acima, o servidor não pode carrear para sua aposentadoria as vantagens de quintos/décimos e opção cumulativamente, podendo-se a seu critério escolher uma delas, visto que preencheu os requisitos para o percebimento de ambas.
24.	Nada obstante, deve-se dispensar a devolução dos valores indevidamente recebidos de boa-fé, nos termos do Enunciado 106 da Súmula de Jurisprudência deste Tribunal.
25.	Por fim, o aludido ato deu entrada neste Tribunal há menos de cinco anos, não sendo aplicável, portanto, o procedimento de contraditório e ampla defesa determinado pelo Acórdão 587/2011-TCU-Plenário.
CONCLUSÃO 
26.	A abrangência e a profundidade das verificações levadas a efeito fundamentam convicção de que o ato deve ser apreciado pela ilegalidade em virtude do pagamento cumulativo das vantagens de "quintos" e "opção", o que estaria vedado pelo art. 193, § 2º, da Lei 8.112/1990 e art. 7º, parágrafo único, da Lei 9.624/1998;
PROPOSTA DE ENCAMINHAMENTO 
27.	Ante o exposto, com fundamento nos arts. 71, inciso III, da Constituição Federal, 1o, inciso V, e 39, inciso II, da Lei 8.443/1992 e 260, § 1o, do Regimento Interno do Tribunal de Contas da União, propõe-se:
a) considerar ilegal e negar o registro do ato constante do presente processo.
b) dispensar o ressarcimento das quantias indevidamente recebidas de boa-fé, consoante o disposto no Enunciado 106 da Súmula de Jurisprudência do TCU;
c) determinar, com fundamento no art. 4º, inciso I, da Resolução TCU 315/2020, ao Senado Federal que:
c.1) oriente o servidor, no prazo de trinta dias, contados da ciência desta decisão, sobre a necessidade de escolha entre a vantagem de quintos/décimos ou a vantagem de opção, uma vez que o percebimento cumulativo estaria vedado pelo art. 193, § 2º, da Lei 8.112/1990 e art. 7º, parágrafo único, da Lei 9.624/1998;
c.2) emita novo ato de aposentadoria e submeta-o a registro deste Tribunal no prazo de trinta dias, após implementada a medida do subitem anterior;
c.3) comunique o interessado do teor desta decisão, alertando-o de que o efeito suspensivo proveniente da interposição de eventuais recursos não o exime da devolução dos valores percebidos indevidamente após a respectiva notificação, caso os recursos não sejam providos;
c.4) no prazo de trinta dias, contados da ciência da decisão, envie a este Tribunal documentos comprobatórios de que o interessado está ciente do julgamento deste Tribunal.

não há

Procurador Sergio Ricardo Costa Caribé.

APOSENTADORIA. ATO INICIAL. VANTAGEM DENOMINADA OPÇÃO. EMENDA CONSTITUCIONAL 20/1998. VEDAÇÃO. ATUALIZAÇÃO INDEVIDA DE QUINTOS, PAGOS SOB A FORMA DE VPNI, EM DESACORDO COM O ARTIGO 15, § 1º, DA LEI 9.527/1997. ILEGALIDADE. NEGATIVA DE REGISTRO. DETERMINAÇÕES. CIÊNCIA.

APOSENTADORIA (APOS)

Secretaria de Fiscalização de Integridade de Atos e Pagamentos de Pessoal e de Benefícios Sociais (Sefip).

Trata-se de ato de concessão inicial de aposentadoria de Djalma Salviano da Silva, emitido pelo Senado Federal (peça 3) .
A Secretaria de Fiscalização de Integridade de Atos e Pagamentos de Pessoal e de Benefícios Sociais (Sefip) e o Ministério Público junto ao TCU propõem considerar ilegal e negar registro ao ato de concessão em razão de pagamento cumulativo das vantagens de "quintos" e "opção", vedado pelo art. 193, § 2º, da Lei 8.112/1990 e art. 7º, parágrafo único, da Lei 9.624/1998.
Divirjo dos fundamentos da ilegalidade do ato concessório pelas razões que passo a expor.
O ato de concessão de aposentadoria entrou em vigência em 26/11/1997 e ostenta pagamento irregular da vantagem denominada "opção", que, além de proporcionar significativo acréscimo aos proventos de aposentadoria do inativo em relação a sua última remuneração contributiva em atividade, não sofreu incidência de contribuição previdenciária na atividade. Resulta, portanto, em ostensivo descumprimento ao disposto no art. 40, caput e § 2º, da Constituição Federal, com redação dada pela Emenda Constitucional 20/1998.
Pertinente destacar que, por meio do Acórdão 1599/2019-TCU-Plenário, relator E. Ministro Benjamin Zymler, este Tribunal fixou o seguinte entendimento:
9.4. firmar entendimento de que é vedado o pagamento das vantagens oriundas do art. 193 da Lei 8.112/1990, inclusive o pagamento parcial da remuneração do cargo em comissão ("opção") , aos servidores que implementaram os requisitos de aposentadoria após 16/12/1998, data de publicação da Emenda Constitucional 20, que limitou o valor dos proventos à remuneração do cargo efetivo no qual se deu a aposentadoria.   (grifei) 
Outra irregularidade verificada no ato de concessão, com bem demonstrou o revisor, E. Min. Benjamin Zymler, a cujas razões, desde logo, adiro integralmente, resulta da forma indevida de atualização da incorporação de "quintos". Essa rubrica é paga sob a forma de vantagem pessoal nominalmente identificada (VPNI) e vem sendo atualizada sem considerar, apenas, as revisões gerais de remuneração aplicada a todo funcionalismo público federal, ao arrepio do que determina o artigo 15, § 1º, da Lei 9.527/1997.
Ao contrário, o Senado Federal, por equívoco de interpretação, tem atualizado os "quintos" com base em reajustes aplicáveis exclusivamente a suas carreiras específicas, majorando significativamente VPNI em valores muito acima da importância que seria devida a título de revisão geral da retribuição de todo funcionalismo público da União.
Por essas razões, considero ilegal e nego registro ao ato de concessão.
Por fim, o ato de concessão de aposentadoria de Djalma Salviano da Silva ingressou no Tribunal em 30/10/2020, há menos do prazo de cinco anos deste julgamento, estando de acordo com a tese fixada pelo Supremo Tribunal Federal, no julgamento do RE 636.553, da relatoria do E. Ministro Gilmar Mendes (de 19/2/2020, Plenário, Ata 75/2020, DJE nº 129) .
Com essas considerações, voto por que o Tribunal adote o acórdão que submeto à deliberação deste Colegiado.
TCU, Sala das Sessões Ministro Luciano Brandão Alves de Souza, em 30 de março de 2021.
WALTON ALENCAR RODRIGUES 
Relator

Em julgamento, ato inicial de aposentadoria emitido no âmbito do Senado Federal em favor do Sr. Djalma Salviano Silva, ex-ocupante do cargo de técnico legislativo.
2.	Instruindo o feito, a Secretaria de Fiscalização de Pessoal - Sefip manifesta-se pela negativa de registro do ato, "em virtude do pagamento cumulativo das vantagens de 'quintos' e 'opção', o que estaria vedado pelo art. 193, § 2º, da Lei 8.112/1990 e art. 7º, parágrafo único, da Lei 9.624/1998".
3.	O Ministério Público junto a esta Corte de Contas manifestou-se de acordo com a proposta formulada pela unidade técnica.
4.	Na sessão de 30/3/2021, o Relator do feito, Ministro Walton Alencar Rodrigues, divergindo da proposta da unidade técnica e do órgão ministerial, considerou o ato de aposentadoria ilegal, negando-lhe o registro, por entender ser indevido o pagamento da vantagem "opção".
5.	No tocante aos quintos incorporados pelo interessado, afirmou Sua Excelência que "a incorporação da vantagem quintos e décimos está em consonância com a jurisprudência do Supremo Tribunal Federal, conforme tese fixada no julgamento do RE 638.115/CE (de 19/8/2020, Plenário, Ata 134/2020, DJE 206) , com repercussão geral, relator E. Ministro Gilmar Mendes, segundo a qual "Ofende o princípio da legalidade a decisão que concede a incorporação de quintos pelo exercício de função comissionada no período de 8/4/1998 a 4/9/2011, ante a carência de fundamento legal". No caso em análise, a incorporação, transformada em vantagem pessoal nominalmente identificada, teve por base exercício de funções comissionadas em período anterior a 8/4/1998, conforme consulta ao mapa de funções do ato concessório (peça 3, págs. 4/6) ".
6.	Acompanho a conclusão a que chegou o relator ao afirmar a ilegalidade do ato, negando-lhe o registro correspondente, sem prejuízo, contudo, de tecer as seguintes considerações quanto aos quintos incorporados pelo interessado.
7.	Muito embora aparente ter sido legítima a incorporação da referida vantagem por parte do interessado, verifico, por meio de consulta realizada aos sistemas informatizados disponibilizados a este Tribunal, que as rubricas relativas aos "quintos" pagas ao servidor inativo vêm sofrendo majoração desde a sua inativação.
8.	Com efeito, consta do formulário Sisac que o interessado recebia, em 1997, R$ 1.248,59 por 6/10 da função comissionada de código FC 4.
9.	Atualmente, a vantagem pessoal nominalmente identificada (VPNI) dos "quintos" é paga em três parcelas: R$ 1.154,79 (VPNI de função comissionada) , R$ 829,14 (VPNI de GAL - Gratificação de Atividade Legislativa) e R$ 549,41 (VPNI de PL - Produtividade Legislativa) , no total de R$ 2.533,34. Ao longo dos anos, portanto, verifica-se um aumento de aproximadamente 103% no valor da vantagem pessoal.
10.	Verifico que, em 2017 (primeiro contracheque que se pode obter no e-Pessoal) , o valor total dessa VPNI era de R$ 2.313,12, o que demonstra que o órgão aplicou o reajuste concedido escalonadamente pela Lei 13.302/2016.
11.	Ora, a Lei 9.527/1997, em seu art. 15, já havia transformado a vantagem dos "quintos" em VPNI, atualizada exclusivamente em virtude das revisões gerais da remuneração dos servidores federais:
"Art. 15. Fica extinta a incorporação da retribuição pelo exercício de função de direção, chefia ou assessoramento, cargo de provimento em comissão ou de Natureza Especial a que se referem os arts. 3º e 10 da Lei nº 8.911, de 11 de julho de 1994.
§ 1º A importância paga em razão da incorporação a que se refere este artigo passa a constituir, a partir de 11 de novembro de 1997, vantagem pessoal nominalmente identificada, sujeita exclusivamente à atualização decorrente da revisão geral da remuneração dos servidores públicos federais" (grifos acrescidos) .
12.	Não se deve olvidar que poucos e de pequena monta foram as revisões gerais de remuneração do funcionalismo federal concedidos desde a transformação dos "quintos" em vantagem pessoal pela Lei 9.527/1997. Cito, por exemplo, as Leis 10.331/2001 e 10.697/2003, as quais concederam aumentos de 3,5% e 1%, respectivamente.
13.	Nesse sentido, percebe-se claramente que o Senado Federal tem aplicado os percentuais autorizados de reajuste da remuneração de seus servidores em planos de carreira específicos para atualizar a dita vantagem pessoal, em contrariedade ao disposto na Lei 9.527/1997, aplicável a todos os servidores públicos federais.
14.	Possivelmente, esse procedimento incorreto do Senado decorre de interpretação equivocada do alcance da legislação que rege a remuneração de seus servidores. Nessa seara, o art. 1º da Lei 13.302/2016 estipulou:
"Art. 1º As Tabelas de Vencimentos Básicos dos Servidores Ocupantes de Cargo Efetivo do Quadro de Pessoal do Senado Federal constantes do Anexo I da Lei nº 12.300, de 28 de julho de 2010 , e as demais parcelas de natureza remuneratória devidas a esses servidores são reajustadas em 21,3% (vinte e um inteiros e três décimos por cento) " (grifos acrescidos) .
15. 	Ainda que os "quintos" integrem a remuneração do cargo efetivo, na qualidade de vantagem pessoal, não poderiam ser alcançados pelo reajuste dado exclusivamente à categoria, uma vez tratar-se de vantagem disciplinada no e pelo Regime Jurídico Único (art. 62 da Lei 8.112/1990, posteriormente tratado nas Leis 8.911/1994 e 9.527/1997) , aplicável a todos os servidores federais, e cuja alteração somente pode ser feita por lei de iniciativa do Chefe do Poder Executivo.
16.	Nessas circunstâncias, diversamente do assentado pelo relator do feito, entendo que a negativa de registro do ato em análise não deve estar assentada apenas no pagamento indevido da "opção", mas também nos reajustes promovidos indevidamente nos "quintos" pelo órgão jurisdicionado, já que essa última vantagem, nos termos da lei, foi convertida em VPNI e só poderia ser reajustada pelas leis que trataram de revisão geral de remuneração de iniciativa exclusiva do Chefe do Poder Executivo, nos termos da Constituição Federal.
	Ante o exposto, VOTO por que seja adotada a deliberação proposta pelo relator, reconhecendo-se também a ilegalidade dos quintos tal como vêm sendo pagos pelo órgão jurisdicionado, nos termos do presente voto.
TCU, Sala das Sessões, em 27 de abril de 2021.
BENJAMIN ZYMLER
Revisor